【裁判字號】    97,再易,9
【裁判日期】    970229
【裁判案由】    清償借款
【裁判全文】
臺灣高等法院民事判決                   97年度再易字第9號
再審原告    甲○○
                        26號.
再審被告    慶豐商業銀行股份有限公司
法定代理人  丙○○
訴訟代理人  乙○○
上列當事人間請求清償借款事件，再審原告對於中華民國95年11
月30日台灣台北地方法院95年度訴字第11332 號判決、96年12月
12日本院96年度上易字第54號確定判決，提起再審之訴，本院判
決如下：
    主  文
再審之訴駁回。
再審訴訟費用由再審原告負擔。
    事實及理由
一、再審之訴顯無再審理由者，得不經言詞辯論，以判決駁回之
    ，民事訴訟法第502條第2項定有明文。
二、再審原告起訴主張略以：原確定判決命再審原告應負連帶保
    證人責任，與借款人飛霖通運倉儲股份有限公司（下稱飛霖
    公司）及其法定代理人林昭展連帶給付再審被告貸款積欠餘
    額新台幣（下同）513,768 元暨約定利息及違約金，惟再審
    被告對飛霖公司係辦理自用住宅放款，且已設定 180萬元最
    高限額抵押權，有足額之物權擔保，及30萬元定期存單之權
    利質權可資抵償，而再審原告係因信賴再審被告提供之徵信
    暨授信而與之簽訂連帶保證契約，自有消費者保護法第7、7
    之1條與該法施行細則第5條等相關規定之適用，依民法第16
    、71、88、92、148、741、744、749、751 條、消費者保護
    法第11、12、12之1 條等規定，再審被告不得要求飛霖公司
    提供連帶保證人，是再審原告對本件貸款之連帶保證，依銀
    行法第12條之1、消費者保護法第12條、民法第247條之1 等
    規定應屬無效，再審原告自得拒絕清償或主張先訴抗辯權。
    又飛霖公司及其法定代理人林昭展於借款時早已陷於無資力
    ，再審被告未為必要徵信及盡告知義務，對再審原告構成詐
    欺與脅迫，致再審原告陷於錯誤而為連帶保證人，而不法取
    得顯失公平之定型化契約保證書，繼而致再審原告破產，已
    符民法第113、184、185、188、224條、消費者保護法第7、
    11、12、12之1、13、14、15、16、17、22、25、51 條及該
    法施行細則第26、51條、公平交易法第21、24、32條、銀行
    法第12、12之1、45之1、45之2 條等規定之違法，而應對再
    審原告負侵權行為損害賠償責任。再審原告並得行使民法第
    334條之抵銷權及依民法第218條之1 規定請求再審被告讓與
    對於第三人之請求權，並與本件保證債務為同時履行抗辯等
    語，資為抗辯。因認原確定判決及台灣台北地方法院95年度
    訴字第11332號第一審判決有民事訴訟法第496條第1項第1、
    2、3、7、8、9、10、13款及第497條等再審事由。爰提起再
    審之訴，並聲明：(1)本院96年度上易字第54號及台灣台北地
    方法院95年度訴字第113 32號判決均廢棄。(2)前開廢棄部分
    ，再審被告在第一審及第二審之訴均駁回。
三、查銀行法第12條之1 係針對銀行辦理自用住宅放款及消費性
    貸款所為之規範，與本件借款係屬針對企業戶之一般性放款
    不同，自無銀行法第12條之1 之適用。又銀行法第12條為擔
    保授信之定義，銀行法第45條、第45條之1、第45條之2等規
    定，則為對銀行內部控制及稽核制度、安全維護暨中央主管
    機關之監督檢查之規定，均與系爭貸款有效與否之認定無涉
    。次查再審原告係於民國（下同 ）93年12月3日擔任連帶保
    證人，與飛霖公司及林昭展共同向再審被告申請貸款，再審
    被告則於93年12月27日始完成徵信，從而再審原告主張其係
    誤信再審被告之徵信資料始誤判決定擔任飛霖公司之連帶保
    證人云云，顯與事實不符。又再審原告得自由決定是否擔任
    連帶保證人，並無因其未為保證人即生不利益，或經濟生活
    受制於銀行不得不為保證之情形，是再審原告抗辯系爭貸款
    及連帶保證契約為顯失公平之定型化契約而無效云云，自不
    可取，況再審被告業已如數撥款予飛霖公司，則其依約請求
    再審原告連帶給付借款餘額本息及違約金，自無任何不法可
    言。再查飛霖公司之定期存單本息及存摺餘額均經再審被告
    予以充償，故扣抵後僅就積欠本金 513,768元暨其利息及違
    約金求償。於此設定擔保物權及有連帶保證人之債權，債權
    人對於主債務人就實行擔保物權受清償，或起訴請求連帶保
    證人清償，本得擇一行使，再審被告並未拋棄為債權擔保之
    物權，自無民法第751條之適用（最高法院69年台上字第192
    4號判例、74年度台上字第2333號裁判參照 ）。再審原告空
    言泛指稱再審被告違反消費者保護法、公平交易法、銀行法
    、民法規定，或有詐術及脅迫之實施，侵害在審原告權利，
    構成侵權行為云云，洵非事實。其據此主張對再審被告有侵
    權行為損害賠償請求權而為抵銷抗辯，暨依民法第218條之1
    規定為同時履行抗辯云云，均無可採。本件原確定判決認再
    審原告上開主張為無理由，已於理由項下詳予敘明，再審原
    告徒就原確定判決關於證據之取捨判斷，反覆爭執空言泛指
    具有再審事由，顯無足取。
四、綜上所述，原確定判決並無再審原告所主張之民事訴訟法第
    496條第1項第1款、第2款、第3款、第7款、第8款、第9款、
    第10款、第13款及第497條等再審事由、第497條所定之再審
    事由，再審原告提起本件再審之訴，為顯無理由，爰不經言
    詞辯論以判決駁回之。至於第二審法院就該事件已為本案判
    決者，對於第一審法院之判決不得提起再審之訴，民事訴訟
    法第496條第3項定有明文。再審原告就台灣台北地方法院95
     年度訴字第11332號判決既已提起上訴，並於本院96年度上
    易字第54號原確定判決中業經裁判，則依上開說明，自不得
    就台灣台北地方法院95年度訴字第11332 號判決提起再審之
    訴，再審原告此部分再審之訴，亦顯無理由，附此敘明。
五、據上論結，本件再審之訴為顯無理由，爰依民事訴訟法第50
    2條第2項、第78條，判決如主文。
中    華    民    國    97    年    2    月    29     日
                    民事第五庭
                        審判長 法  官 魏麗娟
                               法  官 蔡芳齡
                               法  官 梁宏哲
正本係照原本作成。
不得上訴。
中    華    民    國    97    年    3     月    3     日
                               書記官 廖麗蓮


司法院資訊處製作；財團法人民間司法改革基金會備份。
